---
title: "SAP - projekt - Milijarderi"
knit: (function(input_file, encoding) {
  out_dir <- 'docs';
  rmarkdown::render(input_file,
 encoding=encoding,
 output_file=file.path(dirname(input_file), out_dir, 'projekt_sap_dokumentacija.pdf'))})
subtitle: "Uspjeh učenika u nastavi"
author: "Dora Bezuk, Marcela Matas, Josip Arelic, Domagoj Marinello"
date: "13.11.2022."
output: pdf_document
---

```{r setup, include=FALSE}
knitr::opts_chunk$set(echo = TRUE)
```
```{r error=FALSE, message=FALSE, warning=FALSE, include=FALSE}
library("readxl")
library(tidyverse)
library(dplyr)
```

# Uvod

Pitanja:

1. Ima li neki kontinent statistički značajno više miljarda?

2. Jesu li milijarderi koji su nasljedili bogastvo statistički značajno bogatiji od onih koji nisu?

3. Možete li iz danih varijabli predvidjeti njihovo bogatstvo?

4. Kada biste birali karijeru isključivo prema kriteriju da se obogatite, koju biste industriju izabrali?

Dodatna pitanja:

5. ???



# Deskriptivna analiza

```{r include=FALSE}
# Učitavanje podataka iz excel datoteke
# Promijeniti path u put do datoteke s podacima
bill_data <- read_excel("billionaires.xlsx")
```

```{r include=FALSE}
dim(bill_data) # dimenzije: 2614 redaka i 22 stupaca
names(bill_data) # imena stupaca
view(bill_data)

# klase pojedinih stupaca
sapply(bill_data, class)

# klasa tablice
class(bill_data) 
# zaključak: bill_data podaci su dobro učitani
```

```{r}
# Pomoćna funkcija za izbacivanje stršećih vrijednosti
remove_outliers <- function(data, data_column) {
  quartiles <- quantile(data_column, probs=c(.25, .75), na.rm = FALSE)
  IQR <- IQR(data_column)
  Lower <- quartiles[1] - 1.5*IQR
  Upper <- quartiles[2] + 1.5*IQR 
  
  return(subset(data, data_column >= Lower & data_column <= Upper))
}

cat('\n Dimenzija podataka: ', dim(bill_data))
```



```{r}
for (col_name in names(bill_data)){
  if (sum(is.na(bill_data[,col_name])) > 0){
    cat('Ukupno nedostajućih vrijednosti za varijablu'
        ,col_name, ': ', sum(is.na(bill_data[,col_name])),'\n')
  }
}

```


Postoje podaci koji nedostaju. Što s njima?


```{r}
summary(bill_data)


```
```{r}
sapply(bill_data, class)
```
Naš dataset sastoji se od character i numeric varijabli.

Prvo promotrimo numeričke varijable.
```{r}

hist(bill_data$`wealth.worth in billions` ,main='wealth worth in billions', xlab='wealth', ylab='Frequency', col="pink")

boxplot(bill_data$`wealth.worth in billions`)
summary(bill_data$`wealth.worth in billions`)

```
```{r}

barplot(table(bill_data$wealth.type),las=2,cex.names=.9,main='Wealth type',col="pink")
barplot(table(bill_data$wealth.how.industry),las=2,cex.names=.7,main='Industry',col="pink")
print('Podjela po spolu: ')
table(bill_data$demographics.gender)

```

# Pitanja

## 1. Ima li neki kontinent statistički značajno više miljarda?

```{r}
levels(factor(bill_data$location.region))
```

```{r}
class(bill_data$location.region)

```
Treba li tip stupca biti factor?


Ima li nedostajućih vrijednosti?
```{r}
# is.na ce nam vratiti logical vektor koji ima TRUE na mjestima gdje ima NA:
sum(is.na(bill_data$location.region)) 
 

```

Nema nedostajućih vrijednosti
```{r}
table(bill_data$location.region)



```

```{r}


bill_data$location.citizenship[bill_data$location.region == "Middle East/North Africa"]

```

Sada možemo združiti podatke ovisno o kontinentu.

Kopirajmo najprije podatke u novi data.frame kako ne bi promijenili prave vrijednosti.

```{r}
bill_data_copy = data.frame(bill_data)
tracemem(bill_data)==tracemem(bill_data_copy)
untracemem(bill_data_copy)
untracemem(bill_data_copy)
```



```{r,results='hide'}
# Zdruzimo Europu
for (column_name in c("Europe")){
  bill_data_copy$location.region[bill_data_copy$location.region == column_name] = "Europe";
}

# Zdruzimo Afriku
for (column_name in c("Lebanon","Egypt","Morocco","Algeria")){
  bill_data_copy$location.region[bill_data_copy$location.citizenship == column_name] = "Africa";
}

for (column_name in c("Sub-Saharan Africa")){
  bill_data_copy$location.region[bill_data_copy$location.region == column_name] = "Africa";
}

# zdruzimo Sjevernu Ameriku
for (column_name in c("North America")){
  bill_data_copy$location.region[bill_data_copy$location.region == column_name] = "North America";
}

# Zdruzimo Južnu Ameriku
for (column_name in c("Latin America")){
  bill_data_copy$location.region[bill_data_copy$location.region == column_name] = "South America";
}

# Zdruzimo Aziju
for (column_name in c("East Asia","South Asia")){
  bill_data_copy$location.region[bill_data_copy$location.region == column_name] = "Asia";
}
for (column_name in c("Saudi Arabia","Kuwait","United Arab Emirates","Israel","Turkey","Oman","Bahrain")){
  bill_data_copy$location.region[bill_data_copy$location.citizenship == column_name] = "Asia";
}


bill_data_copy

```
```{r}
tbl = table(bill_data_copy$location.region)
print(tbl)

```


##continent_frequency=transform(bill_data_copy,continent_frequency=ave(seq(nrow(bill_data_copy)),location.region ,FUN=length)
df1=transform(bill_data_copy,continent_frequency=ave(seq(nrow(bill_data_copy)),location.region ,FUN=length))
df1

```{r}
df <- data.frame(continent=c("Europe", "Asia", "Africa","North America","South America"),
                continent_frequency=c(697, 699, 43, 992, 182))
head(df)

library(ggplot2)


# Barplot
p<-ggplot(data=df, aes(x=continent, y=continent_frequency)) +
  geom_bar(stat="identity")
p


box_edu <- ggplot(bill_data_copy %>% filter(!location.region=="0"), aes(x=location.region, y= wealth.worth.in.billions, fill=location.region)) +
    geom_boxplot(alpha=0.7, ) + scale_y_log10() +
    stat_summary(fun=mean, geom="point", shape=20, size=7, color="black", fill="black") +
    theme(legend.position="none") + labs(x="Continent",y="Wealth")+
    scale_fill_brewer(name="Continent",palette="GnBu")
box_edu






```



## 2. Jesu li milijarderi koji su nasljedili bogastvo statistički značajno bogatiji od onih koji nisu?

Potrebno je pripremiti podatke za obradu, razdvojiti podatke iz tablice po polju
how.inherited u dva slučaja: inherited (oni koju su nasljedili bogatstvo) i 
non_inherited (oni koji nisu nasljedili bogatstvo).

```{r}
 
inherited = bill_data[bill_data$wealth.how.inherited!="not inherited",]
print(inherited)

non_inherited = bill_data[bill_data$wealth.how.inherited=="not inherited",]
print(non_inherited)
```

Zatim je potrebno izračunati srednju vrijednost (mean) posebno za svaki slučaj
uzimajući u obzir polje worth.in billions.

```{r}
inherited_mean = mean(inherited$`wealth.worth in billions`)
print(inherited_mean)

non_inherited_mean = mean(non_inherited$`wealth.worth in billions`)
print(non_inherited_mean)

```

Na temelju male razlike u srednjim vrijednostima, ne postoje indikacije da su 
milijarderi koji su nasljedili bogatstvo statistički značajno bogatiji 
od onih koji nisu. No, navedeno je potrebno provjeriti.


Kako bi bolje vizualizirali podatke  crtamo histogram i box plot za svaki od
slučaja:

```{r}
hist(inherited$`wealth.worth in billions`, breaks = 20)
boxplot(inherited$`wealth.worth in billions`)

hist(non_inherited$`wealth.worth in billions`, breaks = 20)
boxplot(non_inherited$`wealth.worth in billions`)
```

Iz prikazane vizualizacije uočavamo kako se podaci ne ravnaju po
normalnoj distribuciji.

Što se može bolje vidjeti sa sljedećih prikaza:
```{r}
qqnorm(inherited$`wealth.worth in billions`, pch = 1, frame = FALSE,main='Inherited')
qqline(inherited$`wealth.worth in billions`, col = "blue", lwd = 2)

qqnorm(non_inherited$`wealth.worth in billions`, pch = 1, frame = FALSE,main='Non inherited')
qqline(non_inherited$`wealth.worth in billions`, col = "red", lwd = 2)

```

Ipak, uočeno je potrebno dodatno ispitati koristeći Kolmogorov–Smirnov test 
kojim se utvrđuje ravna li se distribucija po normalnoj razdiobi.

```{r}
ks.test(inherited$`wealth.worth in billions`, y="pnorm")
ks.test(non_inherited$`wealth.worth in billions`, y="pnorm")
```

Iz dobivenih p vrijednosti u oba slučaja odbacujemo mogućnost da se distribucije
ravnaju po normalnoj razdiobi. 

Time je potvrđena pretpostavka da se podaci ne ravnaju po normalnoj distribuciji.

Potrebno je koristiti neparametarski test Mann–Whitney U test, koji se koristi 
kada se podaci se ravnaju po istim distribucijama (obje distribucije su nakošene
u desno) i uzorci su nezavisni iz jedne i druge populacije (jedna osoba ne može
nasljediti i nenasljediti bogatstvo).


Hipoteze glase:
$$ \begin{aligned}
H_0&: \mu_1 = \mu_2 \\
H_1&: \mu_1 > \mu_2 \quad \quad 
\end{aligned} $$


```{r}
 
wilcox.test(inherited_mean, non_inherited_mean, alt = "greater")

```

Zbog p-vrijednost jednake 0.5, na temelju značajnosti od 50% ne možemo odbaciti 
$H_0$ hipotezu o jednakosti prosječnih vrijednosti bogatstva u korist $H_1$, 
odnosno možemo reći da milijarderi koji su nasljedili bogatstvo nisu statistički
značajno bogatiji od onih koji nisu.



## 3. Možete li iz danih varijabli predvidjeti njihovo bogatstvo?

 + je li dobro tu koristiti sve milijardere s popisa 2014 + milijarderi s prethodnih popisa (ako nisu na popisu iz 2014. godine)

## 4. Kada biste birali karijeru isključivo prema kriteriju da se obogatite, koju biste industriju izabrali?

Pretpostavljamo da karijerom u određenoj industriji, a ne nasljedstvom zarađujemo novac. Zbog toga gledamo samo milijardere koji nisu nasljedili svoje bogatstvo.
Također, zanimaju nas samo najnoviji milijarderi odnosno oni s popisa iz 2014. godine.

 + kako prikazati trend kroz godine na grafu (dijagram paralelnih koordinata?)
 + možda gledati razliku iz popisa 2014 i 2001, odnosno nove milijardere - pa napraviti raspodjelu industrija novonastalih milijardera

```{r}
#
non_inherited_2014 <- non_inherited[non_inherited$year == 2014,]

par(mar=c(10,5,1,1))
barplot(sort(table(subset(non_inherited_2014$wealth.how.industry, non_inherited_2014$wealth.how.industry != "0")), decreasing = TRUE),
        main = "Billionaires distribution by industry (non-inherited wealth)",
        las = 2)
```

