---
title: "SAP - projekt - Milijarderi"
knit: (function(input_file, encoding) {
  out_dir <- 'docs';
  rmarkdown::render(input_file,
 encoding=encoding,
 output_file=file.path(dirname(input_file), out_dir, 'projekt_sap_dokumentacija.pdf'))})
subtitle: "Uspjeh učenika u nastavi"
author: "Dora Bezuk, Marcela Matas, Josip Arelic, Domagoj Marinello"
date: "13.11.2022."
output: pdf_document
---

```{r setup, include=FALSE}
knitr::opts_chunk$set(echo = TRUE)
```
```{r error=FALSE, message=FALSE, warning=FALSE, include=FALSE}
library("readxl")
library(tidyverse)
library(dplyr)
```

# Uvod

Pitanja:

1. Ima li neki kontinent statistički značajno više miljarda?

2. Jesu li milijarderi koji su nasljedili bogastvo statistički značajno bogatiji od onih koji nisu?

3. Možete li iz danih varijabli predvidjeti njihovo bogatstvo?

4. Kada biste birali karijeru isključivo prema kriteriju da se obogatite, koju biste industriju izabrali?

Dodatna pitanja:

5. ???



# Deskriptivna analiza

```{r include=FALSE}
# Učitavanje podataka iz excel datoteke
# Promijeniti path u put do datoteke s podacima
bill_data <- read_excel("billionaires.xlsx")
```

```{r include=FALSE}
dim(bill_data) # dimenzije: 2614 redaka i 22 stupaca
names(bill_data) # imena stupaca
view(bill_data)

# klase pojedinih stupaca
sapply(bill_data, class)

# klasa tablice
class(bill_data) 
# zaključak: bill_data podaci su dobro učitani
```

```{r}
cat('\n Dimenzija podataka: ', dim(bill_data))
```



```{r}
for (col_name in names(bill_data)){
  if (sum(is.na(bill_data[,col_name])) > 0){
    cat('Ukupno nedostajućih vrijednosti za varijablu'
        ,col_name, ': ', sum(is.na(bill_data[,col_name])),'\n')
  }
}

```


Postoje podaci koji nedostaju. Što s njima?


# Pitanja

## 1. Ima li neki kontinent statistički značajno više miljarda?


## 2. Jesu li milijarderi koji su nasljedili bogastvo statistički značajno bogatiji od onih koji nisu?


### Formiranje hipoteza

#### Vizualizacija podataka

### Pretpostavke za provođenje testa

#### Test xy

### Provođenje T-testa

### Zaključak



## 3. Možete li iz danih varijabli predvidjeti njihovo bogatstvo?


## 4. Kada biste birali karijeru isključivo prema kriteriju da se obogatite, koju biste industriju izabrali?
